臺灣高等法院臺南分院民事判決　九十一年度訴易字第三○號　ｅ
　　　原　　　告　甲　○　○
　　　被　　　告　乙　○　○
右當事人間因請求侵權行為損害賠償事件，經本院刑事庭裁定（民國九十一年度交附
字第一七號）移送前來，本院判決如左︰
      主      文
被告應給付原告新臺幣肆拾壹萬柒仟參佰參拾玖元，及自民國九十一年一月二十五日
起至清償日止，按年息百分之五計算之利息。
原告其餘之訴駁回。
訴訟費用由被告負擔四分之一，餘由原告負擔。
      事      實
甲、原告方面：
  一、聲明：求為判決：
（一）被告應給付原告新臺幣（下同）五十四萬零八十元，及自附帶民事訴訟起訴狀
      繕本送達被告之翌日起至清償日止，按年息百分之五之利息。
（二）訴訟費用由被告負擔。
  二、陳述：
（一）被告於民國（下同）九十年四月二十六日下午一時十分許，駕駛車牌號碼ＵＭ
      ─八四八九號自用小客車，沿台南市○○路○段二七○巷由北向南行駕，而行
      經該巷與興中街之無號誌交岔路口時，本應注意車輛行至無號誌之交岔路口，
      其行向為支線道車應暫停讓幹線道車先行，而依當時情形，又無不能注意之情
      事，惟其竟能注意而疏於注意，未暫停讓興中街之幹線道車先行，仍逕自行駛
      ，適於同一時、地，由訴外人黃信雄騎乘車牌號碼ＭＵＮ─三八五號機車搭載
      原告沿興中街由東向西駛，致遭被告所駕駛之前揭自小客車於上開路口撞上，
      而人車倒地；原告並因而受有右足脛腓骨骨折、合併膝內側軔帶受傷及左膝撕
      裂傷等之傷害。且被告此之行為已經  鈞院以九十一年度交上易字第一二○號
      判決確定在案。
（二）本件被告之侵權行為對原告造成上開傷害，有診斷書為憑；故原告自得依刑事
      訴訟法第四百八十七條第一項之規定，為左列項目及金額之請求：
  (1)醫藥費：
      此部分為被告侵權行為所生，至原告已支出之醫藥費為二萬七千二百五十九元
      ，有收據足憑；另將來仍須再開刀一次取出固定架，約需再自付二萬多元；惟
      如逾五萬元，則原告聲明保留。
    (2)不能工作期間之損失：
      原告車禍當時雖在服役中，惟於退伍後因尚未完全復原，迄仍無法工作；何況
      不久仍需開刀一次取出固定架，致有一年之期間無法工作；依每月基本工資一
      萬五千八百四十元計，爰請求一年不能工作之損失為十九萬零八十元。
　(3)精神慰藉金：
      原告受有右足脛腓骨骨折、合併膝內側軔帶受傷及左膝部撕裂傷，肉體疼痛不
      堪，行動不便；且日常生活需家人照料，精神上之折磨極大，故請求被告賠償
      非財產上之損害三十萬元，以資慰藉。
（三）綜上所述，被告應給付原告之醫藥費為五萬元，不能工作期間之損失為十九萬
      零八十元，精神慰藉金則為三十萬元，總計五十四萬零八十元。
  三、證據：提出「國立成功大學醫學院附設醫院」收據影本七張為證。
乙、被告方面：
  一、聲明：求為判決：
（一）原告之訴駁回。
（二）訴訟費用由原告負擔。
  二、陳述：
（一）被告於車禍發生當時有陪同原告至「新樓醫院」就診，曾先花費二、三千元，
      嗣後因原告父母認為應轉診，被告亦陪同轉診，顯見被告確有誠意。況本件車
      禍當時亦非全係被告之過失使然，原告亦有過失。
（二）另被告所犯之刑事部分，雖已判決雖確定；然被告已支付部分之醫藥費，且目
      前被告並無能力支付上開費用。又本件車禍發生之原因，因搭載原告之人即訴
      外人黃信雄亦負有責任，被告並主張過失相抵。
  三、證據：提出陳侯秀珍之中華民國殘障手冊影本及「奇美醫學中心」診斷證明書
      各一紙為證。
丙、本院依職權調閱本院九十一年度交上易字第一二○號（包括臺灣臺南地方法院檢
    察署九十年偵字第七五一八號、臺灣臺南地方法院九十年交易字第四六三號、臺
    南市警察局第六分局南市警六刑偵字第四五九號）過失傷害案件偵、審卷宗；並
    依職權向國立成功大學醫學院附設醫院函查本件原告遭受前揭車禍所受傷害之情
    形，及依其所受之傷勢與癒後之復原情形，其不能工作之期間為多久；另依職權
    向財政部財稅資料中心調取被告自八十七年至八十九年間之申報所得稅資料。
    理　　由
一、本件原告起訴主張：被告於九十年四月二十六日下午一時十分許，駕駛車牌號碼
    ＵＭ─八四八九號自用小客車，沿台南市○○路○段二七○巷由北向南行駛，惟
    行經該巷與興中街之無號誌交岔路口時，本應注意車輛行至無號誌之交岔路口，
    其行向為支線道車應暫停讓幹線道車先行，而依當時情形，又無不能注意之情事
    ，竟能注意而疏於注意，未暫停讓興中街之幹線道車先行，仍逕自行駛；適於同
    一時、地，由訴外人黃信雄騎乘車牌號碼ＭＵＮ─三八五號機車搭載原告沿興中
    街由東向西駛，遭被告所駕駛之前揭自小客車於上開路口撞上，致人車倒地；而
    原告並因之受有右足脛腓骨骨折、合併膝內側軔帶受傷及左膝撕裂傷等之傷害。
    嗣原告因受前述之損害，共需支出醫藥費五萬元；又因受傷後復健治療期間須一
    年，以致在該期間內均無法工作，依每月基本工資一萬五千八百四十元計，故請
    求不能工作之損失十九萬零八十元；另原告受傷嚴重，致行動不便，身心痛苦萬
    分，乃請求被告給付慰藉金三十萬元，以資平復。爰本於侵權行為之法律關係，
    求為判命被告應給付原告五十四萬零八十元，及其法定遲延利息之判決等語。
二、被告則以：其於車禍發生當時有陪同原告至「新樓醫院」就診，曾先花費二、三
    千元，嗣後因原告父母認為應轉診，被告亦陪同轉診，顯見被告確有誠意。況本
    件車禍當時亦非全係被告之過失使然，原告亦有過失、另被告所犯之刑事部分，
    雖已經判決雖確定，然被告目前並無能力支付上開費用；又本件車禍發生之原因
    ，因搭載原告之人即訴外人黃信雄亦負有責任，被告併主張過失相抵等語，資為
    抗辯。
三、查本件原告主張被告於九十年四月二十六日下午一時十分許，駕駛牌照ＵＭ─八
    四八九號自用小客車，沿台南市○○路○段二七○巷由北向南行駛，惟行經該巷
    與興中街之無號誌交岔路口時，本應注意車輛行至無號誌之交岔路口，其行向為
    支線道車應暫停讓幹線道車先行，且依當時情形，又無不能注意之情事，竟能注
    意而疏於注意，未暫停讓同市○○街之幹線道車先行，仍逕自行駛；適於同一時
    、地，由訴外人黃信雄騎乘牌照ＭＵＮ─三八五號機車搭載原告沿同市○○街由
    東向西駛時，遭被告所駕駛之前揭自小客車於上開路口撞上，致人車倒地；而原
    告並因之受有右足脛腓骨骨折、合併膝內側軔帶受傷及左膝撕裂傷等傷害之事實
    ，已據原告於本院審理時陳述在卷，並有其所提出之「國立成功大學醫學院附設
    醫院」診斷證明書一份、臺南市政府交通事故處理小組九十年五月六日南市警交
    處字第○七八三號案件移辦單一紙、照片十一幀及道路交通事故調查報告表一份
    在卷可參（見本院調借之臺南市警察局第六分局警卷第五、七至十、十四頁）；
    再參諸被告確已因前揭過失傷害之犯行，經臺灣臺南地方法院刑事庭以犯過失傷
    害罪，判處拘役四十日；嗣雖因告訴人即原告不服而聲請檢察官提起上訴，惟仍
    經本院判決駁回上訴確定在案以觀，此亦有臺灣臺南地方法院九十年度交易字第
    四六三號及本院九十一年度交上易字第一二○號刑事判決各一份在卷可憑，且經
    本院調取本院九十一年度交上易字第一二○號（包括臺灣臺南地方法院檢察署九
    十年偵字第七五一八號、臺灣臺南地方法院九十年交易字第四六三號、臺南市警
    察局第六分局南市警六刑偵字第四五九號）過失傷害案件偵、審卷宗查明無訛，
    復為被告所不爭執，自屬真實。至被告雖辯稱：本件車禍並非全係被告之過失使
    然，搭載原告之黃信雄人亦有責任，因之主張過失相抵云云；惟此非僅為原告所
    堅決否認，且被告就其主張之前揭有利於己之事實，並無法提出其他確切之證據
    足資證明，或供本院調查以實其說；再徵諸按當事人主張有利於己之事實者，就
    其事實有舉證之責任，民事訴訟法第二百七十七條定有明文；另主張常態事實者
    ，就其事實無庸舉證，主張變態事者，應就變態事實負舉證義務，此為舉證責任
    分擔原則。再者，原告對於自己主張之事實（即起訴事實）已盡證明之責後，被
    告對其主張於抗辯之事實，並無確實證明方法或僅以空言爭執者，當然認定其抗
    辯事實之非真正，而應為被告不利益之裁判（最高法院十八年上字第一六七九及
    二八五五號判例參照）以觀；自尚不能徒憑被告之前揭陳述即遽採為有利於其之
    認定。
四、按因故意或過失，不法侵害他人之權利者，負損害賠償責任；又不法侵害他人之
    身體或健康者，對於被害人因此喪失或減少勞動能力，或增加生活上之需要時，
    應負損害賠償責任；另不法侵害他人之身體、健康、名譽、自由、信用、隱私、
    貞操，或不法侵害其他人格法益而情節重大者，被害人雖非財產上之損害，亦得
    請求賠償相當之金額；民法第一百八十四條第一項前段、第一百九十三條第一項
    及第一百九十五條第一項分別定有明文；次按慰藉金之賠償以人格權遭受侵害，
    使精神上受有痛苦為必要，致其核給之標準固與財產上損害之際算不同，惟非不
    可斟酌雙方身份、資力與加害程度，及其他各種情形核定相當之數額；換言之，
    以人格權遭遇侵害，受有精神上之痛苦，而請求慰藉金之賠償，其核給之標準，
    須斟酌雙方之身分、資力與加害程度及其他各種情形核定相當之數額。且所謂「
    相當」，應以實際加害情形與其名譽影響是否重大及被害人之身分、地位與加害
    人之經濟情況等關係定之（最高法院四十七年台上字第一二二一號、同院五十一
    年台上字第二二三號判例及同院六十三年度台上字第一三九四號判決參照）。查
    本件被告確有於九十年四月二十六日下午一時十分許，駕駛牌照ＵＭ─八四八九
    號自用小客車，行經台南市○○路○段二七○巷與興中街之無號誌交岔路口時，
    本應注意車輛行至無號誌之交岔路口，其行向為支線道車應暫停讓幹線道車先行
    ，且依當時情形，又無不能注意之情事，竟疏於注意，未暫停讓同市○○街之幹
    線道車先行，仍逕自行駛；遂撞及由訴外人黃信雄所騎乘並搭載原告之機車，致
    人車倒地；而原告並因之受有右足脛腓骨骨折、合併膝內側軔帶受傷及左膝撕裂
    傷等傷害，已如前述。則揆諸前揭規定，原告本於侵權行為之法律關係，請求被
    告應賠償其因受有前揭傷害所受之損失，自屬有據。茲就原告請求之損害賠償金
    額是否可採，分項審酌如下：
（一）醫藥費部分：
      本件原告主張其因前揭車禍事故，而至「國立成功大學醫學院附設醫院」治療
      、門診及住院，共支出醫療費用二萬七千二百五十九元之事實，已據其提出「
      國立成功大學醫學院附設醫院」所出具之醫療費用收據影本共七紙在卷可憑（
      本院附民卷第六至十二十頁），且為被告所不爭執，另經本院核閱其內所載之
      醫療項目均屬必要費用；從而原告就此部分請求被告應賠償其醫療費用二萬七
      千二百五十九元，自於法有據。至原告另主張其受有前揭右足脛腓骨骨折、合
      併膝內側軔帶受傷及左膝撕裂傷等傷害後，將來尚須至醫院開刀取出固定架，
      約需再支付二萬二千七百四十一元醫藥費部分；經查原告就其此之主張，並無
      法提出其他確切之證據足資證明，或供本院調查以實其說；而其所提出之前揭
      醫療費用收據及「國立成功大學醫學院附設醫院」診斷證明書（本院訴字卷第
      三十頁）亦未載及原告將來尚須至醫院開刀取出固定架或需再支付醫藥費之金
      額，自尚不能徒憑原告之陳述即遽採為有利於其之認定。因此原告此部分醫療
      費用之請求即二萬二千七百四十一元（00000－00000＝ 22741），尚於法無據
      ，難謂正當。
（二）不能工作期間之損失部分：
      本件原告主張其因遭受被告之前揭傷害行為，不能工作期間長達一年，依每月
      基本工資一萬五千八百四十元計，爰請求一年不能工作之損失十九萬零八十元
      ，已據其於本院審理時陳述在卷，並提出前揭「國立成功大學醫學院附設醫院
      」診斷證明書影本一份為證；另經本院依職權向國立成功大學醫學院附設醫院
      函查有關本件原告遭受前揭車禍所受傷害之情形，及依其所受之傷勢與癒後之
      復原情形，其不能工作之期間為多久時，已據該院函覆稱：「甲○○先生於九
      十年四月二十六日至本院，有右脛腓骨骨折、內側軔帶受傷、左膝撕裂傷及右
      腓骨神經麻痺。經手術後，現骨折已癒合，並無長短腳之情況。右腓骨神經麻
      痺有明顯之恢復，是否完全恢復及行走能力，應請李先生來本院作神經方面之
      檢查；依此傷勢及復原情形，不能工作期間大約壹年」等語，有國立成功大學
      醫學院附設醫院九十一年五月三十日（九一）成附醫骨字第四七五四號函及內
      附之病患診療資料摘錄表各一紙附卷可參（本院卷第四十二至四十三頁）；是
      以本院審究前揭函覆之診療資料摘錄表內容所載及原告所受傷勢之情況以察，
      認原告因受前揭傷害後無法工作期間總計厥為一年，應屬可採。因之，原告主
      張其遭受前揭傷害後，有一年期間無法從事工作等語，尚非虛妄，應堪採信。
      另按一般人通常工作即有至少基本工資之收入，本件原告因受前揭之傷害致未
      能工作，而無收入，自屬民法第二百十六條第二項所定，依通常情形可得預期
      之利益，其損失即為同條項所指之「所失利益」，自難謂非因被告侵權行為所
      生之損害。且按身體或健康受侵害，而減少勞動能力者，其減少及殘存勞動能
      力之價值，不能以現有之收入為準，蓋現有收入每因特殊因素之存在而與實際
      所餘勞動能力不能相符，現有收入高者，一旦喪失其職位，未必能自他處獲得
      同一待遇，故所謂減少及殘存勞動能力之價值，應以其能力在通常情形下可能
      取得之收入為標準（最高法院六十一年度台上字第一九八七號判例參照）。因
      之本院認原告每月之收入應以行政院所發布之八十六年度每月最低基本工資一
      萬五千八百四十元為適當。從而，原告就此部分請求被告應賠償其因喪失勞動
      能力不能工作所受之損失為十九萬零八十元（15840×12＝ 190080），自非無
      據。
（三）精神慰藉金部分：
      本件原告於前揭車禍發生時，乃受有右足脛腓骨骨折、合併膝內側軔帶受傷及
      左膝撕裂傷等之傷害，已如前述；且原告目前雖無長短腳之情況，惟有右腓骨
      神經麻痺之狀況；衡情其之精神、身體因之而受到痛苦，當不言可喻。從而原
      告本於侵權行為之法則，請求被告應賠償其非財產上之損失，自屬有據。經查
      原告教育程度為二專畢業，目前無業；被告則為初中肄業，目前亦無工作及收
      入，靠長子從事塑膠射出之工作，以每月收入一萬五千元維生，至其配偶則中
      風並在洗腎；已據兩造於本院調查時陳述或具狀在卷（本院卷第十六、二十八
      頁），並有殘障手冊影本、「奇美醫學中心」診斷證明書及一紙、財政部財稅
      資訊中心九十一年四月二十六日資五字第九一○六四三二四號函一份及內附之
      扣繳憑單、股利憑單調件明細表在卷可參（本院卷第三十一至三十八頁）；本
      院本院斟酌兩造之教育程度、身份、地位、經濟能力、被告所受之刑罰制裁、
      犯罪後之情況及原告所受之傷勢、因此遭受精神上痛苦之程度等一切情狀，應
      認原告請求被告賠償其非財產上之損害於二十萬元之範圍內為適當；至逾此金
      額之請求即十萬元，尚嫌過高，難謂正當。
五、綜上所述，本件原告所得請求之金額為：醫藥費二萬七千二百五十九元、不能工
    作期間之損失十九萬零八十元及精神慰藉金三十萬元，共計為四十一萬七千三百
    三十九元（即27259＋190080＋20000＝417339），已如前述；從而本件原告因本
    件傷害所受損失而得向被告請求損害賠償之金額，於四十一萬七千三百三十九元
    ，及自本刑事附帶民事起訴狀繕本送達之翌日即九十一年一月二十五日起至清償
    日止，按週年利率百分五計算之之法定利息範圍內，為有理由，應予准許。至逾
    此所為損害金之請求，即十二萬二千七百四十一元（100000＋22741＝ 122741）
    ，為無理由，應予駁回。
六、又本件待證事實已臻明確，兩造其餘攻擊防禦方法及舉證，對判決之結果已不生
    影響，爰不一一詳為審酌，附此敘明。
七、據上論結︰本件原告之訴，為一部有理由，一部無理由，依民事訴訟法第七十九
    條但書，判決如主文。
中　　　華　　　民　　　國　　九十一　　年　　　七　　　月　　　九　　　日
　　　　　　　　　　　　　　　　　　臺灣高等法院臺南分院民事第一庭
~B1審判長法官　王　　惠　　一
~B2　　　法官　蘇　　清　　恭
~B3　　　法官　張　　世　　展
右為正本係照原本作成。
不得上訴。
中　　　華　　　民　　　國　　九十一　　年　　　七　　　月　　　十　　　日
　　　　　　　　　　　　　　　　　　　　法院書記官　廖　　英　　琇
